【裁判字號】    95,中交簡上,216
【裁判日期】    950912
【裁判案由】    過失傷害
【裁判全文】
臺灣臺中地方法院刑事判決         95年度中交簡上字第216號
上  訴  人  臺灣臺中地方法院檢察署檢察官
上  訴  人
即  被  告  甲○○
上列上訴人等因過失傷害案件，不服臺灣臺中地方法院簡易庭95
年度中交簡字第472號中華民國95年3月27日第一審簡易判決（聲
請簡易判決處刑案號：臺灣臺中地方法院檢察署95年度偵字第32
83號），提起上訴，本院判決如下：
    主    文
原判決撤銷。
甲○○因過失傷害人，處有期徒刑貳月，如易科罰金，以佰元
折算壹日。緩刑貳年。
    事    實
一、甲○○於民國94年11月27日晚間8時10分許，駕駛車號7622
    —ＫＺ號自用小客車返抵其位於臺中市○區○○里○○○街
    37號住處，正欲將車輛倒車駛入上開住處之車庫內停放時，
    原應注意汽車不得併排停車，且停車向外開啟車門時，應注
    意行人、車輛、並讓其先行，而依當時之天候晴、該處之路
    面乾燥、無缺陷、亦無障礙物，視距良好，依當時情形並無
    不能注意之情事，詎疏未注意汽車不得併排停車，為求先行
    下車移開其擺設在上開車庫前方之物品，竟將所駕駛之車輛
    併排停放於道路中間，復疏未注意停車向外開啟車門時，應
    注意車輛，於停車後即貿然開啟駕駛座側之車門，適丙○○
    騎乘車號ＤＯＹ—647號機車附載其子王昱祥、其女王均菱
    由同向後方尾隨而至，見狀閃避不及，致其右肩為上開車門
    所撞及，丙○○、王昱祥（傷害部分未據告訴）、王均菱因
    此人車倒地，丙○○並受有左脛骨、腓骨粉碎性骨折、頭部
    外傷、右肩挫傷及裂傷等傷害。甲○○於肇事後留在現場，
    於有偵查犯罪職權之機關或公務員發覺肇事者前，即向前來
    現場處理之警員坦承肇事，而接受裁判。
二、案經丙○○訴由臺灣臺中地方法院檢察署檢察官聲請簡易判
    決處刑。
    理    由
壹、程序部分：
    按「被告以外之人於審判外之言詞或書面陳述，除法律有規
    定者外，不得作為證據。」刑事訴訟法第159條第1項雖定有
    明文；惟按「被告以外之人於偵查中向檢察官所為之陳述，
    除顯有不可信之情況者外，得為證據。」、「被告以外之人
    於審判外之陳述，雖不符前4條之規定，而經當事人於審判
    程序同意作為證據，法院審酌該言詞陳述或書面陳述作成時
    之情況，認為適當者，亦得為證據。當事人、代理人或辯護
    人於法院調查證據時，知有第159條第1項不得為證據之情形
    ，而未於言詞辯論終結前聲明異議者，視為有前項之同意。
    」同法第159條之1第2項、第159條之5亦分別定有明文。查
    本件告訴人丙○○於警偵訊中之陳述內容，依卷證所示，其
    作成之狀態，並無違背丙○○個人意思而為陳述，或其他違
    法取供之情形，且被告對告訴人丙○○上開所述，於本院審
    理中復不爭執其證據能力及真實性，足認並無顯不可信之情
    況，依前述同法第159條之1第2項、第159條之5規定，自有
    證據能力。
貳、實體部分：
一、上開過失肇事致告訴人丙○○受傷之事實，業據被告甲○○
    於本院審理時坦承不諱，核與告訴人丙○○於警偵訊中所陳
    述之車禍發生經過情節相符，復有道路交通事故現場圖、道
    路交通事故調查報告表（一）、（二）、告訴人受傷之診斷
    證明書各1紙及事故現場與車損相片共6張附卷可稽。按汽車
    不得併排停車，且停車向外開啟車門時，應注意行人、車輛
    、並讓其先行，道路交通安全規則第112條第1項第10款、第
    15款分別定有明文。被告身為合格駕駛人，為其於警訊中所
    自承不諱，有警訊筆錄1份在卷可稽，其對於上揭規定自應
    注意並遵守，而依當時狀況，又無不能注意之情事，詎仍疏
    未注意，以致肇事，可見被告於本件車禍確有違反上述交通
    安全規則至明，足證被告於本件車禍確有過失。又告訴人因
    本件車禍受傷，與被告之過失行為間並有相當因果關係。從
    而，本案事證明確，被告犯行洵堪認定。另告訴人所受之傷
    勢，若無併發症或是骨折不癒合發生，一般機能至少可回復
    到一半以上，有中山醫學大學附設醫院95年7月11日中山醫
    95川博法字第0950003260號函附於本院卷可參，可見告訴人
    之傷害尚未至機能毀敗之重傷害程度，附此敘明。
二、被告甲○○行為後，刑法業於94年1月7日修正，於同年2月
    2日公布，於95年7月1日施行。按行為後法律有變更者，適
    用行為時之法律，但行為後之法律有利於行為人者，適用最
    有利於行為人之法律，修正後即現行刑法第2條第1項訂有明
    文。又按比較新舊法，應就罪刑有關之共犯、未遂犯、想像
    競合犯、牽連犯、連續犯、結合犯，以及累犯加重、自首減
    輕暨其他法定加減原因（如身分加減）與加減例等一切情形
    ，綜其全部罪刑之結果而為比較，此有最高法院95年5月23
    日第8次刑庭會議決議第一、（四）則可資參照：
（一）刑法第284條第1項前段之過失傷害罪，其罰金刑之法定刑
      原為得科銀元500元以下罰金，因罰金罰鍰提高標準條例
      第1項前段規定，提高為10倍，為得科銀元5,000元以下罰
      金。而依修正後刑法施行法第1條之1規定：「（第1項）
      中華民國94年1月7日刑法修正施行後，刑法分則編所定罰
      金之貨幣單位為新臺幣。（第2項）94年1月7日刑法修正
      時，刑法分則編未修正之條文定有罰金者，自94年1月7日
      刑法修正施行後，就其所定數額提高為30倍。但72年6月2
      6日至94年1月7日新增或修正之條文，就其所定數額提高
      為3倍」，及刑法第33條第5款修正為：「主刑之種類如下
      ：五、罰金：新臺幣1,000元以上，以百元計算之」等規
      定觀之，依修正後之法律，刑法第284條第1項前段之過失
      傷害罪所得科處之罰金刑最高額為新臺幣15,000元、最低
      額為新臺幣1,000元，然依被告行為時即修正前刑法第33
      條第5款規定之罰金最低額為銀元1元，並提高10倍計算，
      前開罰金刑，最高額為銀元5,000元，最低額為銀元10元
      ，若乘以3倍而換算為新臺幣，最高額雖與新法同為新臺
      幣15,000元，然最低額僅為新臺幣30元。因此，比較上述
      修正前、後之刑罰法律，自以被告行為時即修正前關於科
      處罰金刑之法律較有利於被告。
（二）被告行為時，依修正前刑法第41條第1項前段、罰金罰鍰
      提高標準條例第2條（現已刪除）之規定，有期徒刑、拘
      役易科罰金之折算標準，原以銀元100元、200元、300元
      折算1日，經折算為新臺幣後，應以新臺幣300元、600元
      、900元折算1日，而刑法第41條第1項前段修正後，則規
      定為以新臺幣1,000元、2,000元或3,000元折算1日，此因
      屬科刑規範事項之變更，其折算標準為裁判時所應諭知，
      自有就新舊法規定比較之必要，經比較新舊法結果，以被
      告行為時關於易科罰金之規定，較有利於被告。
（三）新修正刑法於95年7月1日施行後，刑法第62條前段有關自
      首之規定，已自修正前必減輕其刑，修正為得減輕其刑。
      比較新舊法之結果，仍以修正前之第62條前段之規定，減
      輕其刑，較為有利於行為人
（四）綜合上述各條文修正前、後之比較，揆諸前揭最高法院決
      議及修正後刑法第2條第1項規定之「從舊從輕」原則，被
      告自應適用其行為時之法律，即修正前刑法之相關規定及
      修正刪除前罰金罰鍰提高標準條例第2條規定，予以論處
      。
三、核被告所為，係犯刑法第284條第1項前段過失傷害罪。被告
    於犯罪後仍留在現場等候員警前來處理外，並於有偵查犯罪
    職權之員警知悉肇事者之姓名前，即向員警主動承認為駕車
    之人而接受裁判，有警訊筆錄及前揭道路交通事故現場圖、
    道路交通事故調查報告表（一）、（二）等在卷可憑，其對
    於未發覺之犯罪自首而接受裁判，應依修正前刑法第62條前
    段規定，減輕其刑。原判決適用舊法宣告易科罰金之折算標
    準，核無違誤，應予敘明。
四、原判決因而予以論罪科刑，固非無見。惟查：被告對於未發
    覺之犯罪自首而接受裁判，應依刑法第62條前段規定，減輕
    其刑，已如前述，原判決就此疏未審酌，尚有未洽。被告上
    訴，認原審量刑過重等語，為有理由；檢察官上訴，認原判
    決量刑過輕，然過失傷害犯行其法定最高度刑為有期徒刑6
    月，被告並無任何加重事由，且被告同有自首應減刑之事由
    ，原審疏未審酌被告自首應減輕其刑之情事，卻仍判處被告
    有期徒刑3月，已屬高度刑，檢察官前揭上訴主張，核無理
    由，惟原判決既有如前述前開未洽之處自應由本院將之撤銷
    改判。爰審酌被告現已53歲，僅高職畢業，因一時過失，致
    犯本件之罪，使告訴人因本案而受有相當程度之傷害，惟念
    其已與告訴人以新臺幣600,000元達成和解，並已依約給付
    完畢，有本院審理筆錄及告訴人95年9月7日之刑事撤回附帶
    民事訴訟狀各1份附卷可參等其他一切情狀，量處如主文第2
    項所示之刑，並諭知易科罰金之折算標準。又被告未曾受有
    刑徒刑以上刑之宣告，有臺灣高等法院被告前案紀錄表1份
    附卷可稽，被告此次係屬偶發之過失犯，其於本院審理中已
    與告訴人達成和解，並已依約履行完畢，告訴人和解內容亦
    表示願原諒被告，並請求本院諭知緩刑；堪認被告經此論罪
    科刑之教訓，當知警惕，應無再犯之虞，本院認其所宣告之
    刑，以暫不執行為適當，爰依修正後刑法第74條第1項第1款
    規定（最高法院95年5月23日95年第8次刑事庭會議決議可資
    參照）併宣告緩刑2年，以勵自新。
據上論結，應依刑事訴訟法第369 條第1 項前段、第364 條、第
299 條第1 項前段，刑法第11條前段、第2 條第1 項、第284 條
第1項前段、修正前刑法第41條第1項前段、修正後刑法第74條第
1項第1款，罰金罰鍰提高標準條例第1條前段、第2條，判決如主
文。
本案經檢察官乙○○到庭執行職務。
中    華    民    國    95    年    9     月    12    日
                  刑事第十四庭  審判長法  官  楊真明
                                      法  官  劉逸成
                                      法  官  林世民
上正本證明與原本無異。
本件不得上訴。
                                      書記官  紀俊源
中    華    民    國    95    年    9     月    12    日
附錄本案論罪科刑法條全文
中華民國刑法第284條第1項
因過失傷害人者，處 6 月以下有期徒刑、拘役或 500 元以下罰
金，致重傷者，處1年以下有期徒刑、拘役或500元以下罰金。


司法院資訊處製作；財團法人民間司法改革基金會備份。
